臺灣臺中地方法院刑事判決　　　　　　　96年度訴字第2233號
公　訴　人　臺灣臺中地方法院檢察署檢察官
被　　　告　丙○○
　　　　　　　　　　國民
指定辯護人　義務辯護人趙建興律師
上列被告因強盜等案件，經檢察官提起公訴（九十六年度偵字第
一三五○六號），本院判決如下：
    主    文
丙○○意圖為自己不法之所有，以不正方法由自動付款設備取得
他人之物，處有期徒刑月。又意圖為自己不法之所有，攜帶兇
器踰越牆垣，以強暴至使不能抗拒，而取他人之物，處有期徒刑
柒年貳月。又意圖為自己不法之所有，以不正方法由自動付款設
備取得他人之物，處有期徒刑肆月。應執行有期徒刑柒年陸月。
    犯罪事實
一、丙○○於民國九十六年五月二日，因同任職於址設臺中縣大
    里市○里路四六一號之統圓工業股份有限公司（以下簡稱「
    統圓公司」），擔任經理職務之甲○○無暇外出領款，乃受
    甲○○所託，持甲○○所有之台新國際商業銀行（以下簡稱
    「台新銀行」）大里分行之金融卡（帳號：000-00-000000-
    0-00），外出提領新臺幣（下同）二萬元時，竟因積欠地下
    錢莊債務，無力償還，乃意圖為自己不法之所有，於同日中
    午十二時五十三分許，在臺中縣大里市○○路一○一號大里
    市農會所設置之自動櫃員機，插入甲○○之上開金融卡，並
    輸入甲○○所告知之密碼，使自動櫃員機之辨識系統對於持
    卡人之識別陷於錯誤，而以此不正方法，將甲○○上開台新
    國際商業銀行（以下簡稱台新銀行）帳戶內之存款二萬四千
    元轉帳至中國信託商業銀行帳號0000000000帳戶內，以償還
    積欠地下錢莊之債務；再接續於同日中午十二時五十四分許
    ，提領甲○○上開台新銀行帳戶內之存款二萬元，而取得甲
    ○○之存款共計四萬四千元。
二、丙○○因統圓公司實施精簡裁員計畫，而於九十六年五月三
    日自行離職，然因其積欠地下錢莊之債務尚未全數清償，竟
    意圖為自己不法之所有，計畫潛入統圓公司竊取模具及鐵製
    品，以變賣換現。為此，丙○○先於同年月十日左右，前往
    臺中市○區○○路一五五之一號諾曼地精品屋，購買毛線頭
    套後，即於同年月十四日凌晨三時四十分許（起訴書誤載為
    同日五時十分許），頭戴毛線頭套（未扣案），以避免遭統
    圓公司監視器拍攝到容貌後，即攀爬上統圓公司置於後門之
    儲油槽，再翻越統圓公司廠房牆壁與屋頂間之空隙，進入廠
    房內，又先將統圓公司監視錄影系統關閉後，始行搜尋財物
    。迨至同日凌晨五時二十分許，甲○○到達統圓公司準備開
    啟廠房鍋爐，而以遙控器開啟廠房鐵捲門時，丙○○聽見開
    門聲，因恐事跡敗露，無法順利逃脫，乃躲在鐵捲門邊，並
    隨手拿取置統圓公司廠房內，足以攻擊人身，危及人之生命
    、身體安全，作為兇器使用，長約四十公分之鐵管一支，待
    甲○○進入廠房時，即以該鐵管毆打甲○○之頭部四下，致
    甲○○受有頭部外傷合併頭皮撕裂傷約十五乘以二公分、右
    前額撕裂傷約三公分、頸部挫傷之傷害（傷害部分未據告訴
    ），並因而不支倒地，並苦苦哀求丙○○停手，丙○○始行
    罷手，惟原放置於甲○○上衣口袋內之皮夾（內有甲○○之
    國民身分證、健保IC卡、汽機車駕駛執照、名片、上開台新
    銀行提款卡），在甲○○倒地之際，掉落在地，丙○○見狀
    ，乃變更竊盜為強盜之犯意，利用甲○○因遭丙○○施以上
    開強暴方法，而至不能抗拒之狀態，強行取走甲○○之皮夾
    ，得手後隨即奪門逃逸，並將鐵管丟棄於臺中縣大里市○里
    路四五五巷五號左方五十公尺處之稻田旁水溝。丙○○離開
    統圓公司後，先徒步返回住處，換下沾有血跡之衣褲後，將
    之包裹好，再駕駛其兄鍾東武所有車牌號碼不詳之自小客車
    ，前往臺中縣大里市○○路○段一○○號國光花市內，並戴
    上便帽及口罩（均未扣案），以防止自動櫃員機監視錄影器
    拍攝到其容貌後，持甲○○上開台新銀行金融卡，插入大里
    市農會所設置之自動櫃員機，輸入其先前因受甲○○委託領
    款所得悉之密碼，使自動櫃員機之辨識系統對持卡人之識別
　　陷於錯誤，而以此不正方法，接續自同日凌晨五時三十三分
　  許，提領甲○○該帳戶內之存款五次，每次均提領二萬元，
    共計十萬元。丙○○領得上開款項後，再返回家中，將犯強
    盜案件時所穿著之衣褲、頭套、領款時所穿戴衣褲、便帽、
    口罩，以袋子裝妥後，連同強盜所得之甲○○皮夾，持往臺
    中縣大里市○○路一三○號萬寶保齡球館左側之廁所，先將
    甲○○之皮夾丟棄在最後第二間廁所之垃圾桶內；再前往臺
    中縣大里市○○路○段與德芳路口之巧虎遊藝場左側停車場
    ，將其餘物品丟棄在垃圾車內。嗣丙○○以領得款項其中七
    萬元償還地下錢莊之債務，其餘款項則花用殆盡。而甲○○
    於案發當日即報警處理，經警調得丙○○於九十六年五月十
    四日提領甲○○存款之錄影監視畫面後，經甲○○指認，認
    丙○○涉有重嫌，而於同年月二十五日晚上七時三十分許，
    在丙○○臺中縣大里市○○路九九巷二二弄三之三號住處，
    將其拘提到案，再由丙○○帶同警方前往臺中縣大里市○里
    路四五五巷五號左方五十公尺稻田水溝內，起出鐵管一支。
二、案經甲○○（僅就加重強盜部分提出告訴）訴由臺中縣警察
    局霧峰分局報告臺灣臺中地方法院檢察署檢察官偵查起訴。
    理  由
一、程序部分：按被告以外之人於審判外之陳述，雖不符前四條
    之規定，而經當事人於審判程序同意作為證據，法院審酌該
    言詞陳述或書面陳述作成時之情況，認為適當者，亦得為證
    據。當事人、代理人或辯護人於法院調查證據時，知有第一
    百五十九條第一項不得為證據之情形，而未於言詞辯論終結
    前聲明異議者，視為有前項之同意，刑事訴訟法第一百五十
    九條之五定有明文。經查，證人甲○○、林貴美於警詢及偵
    查中之陳述、證人楊征光於警詢之陳述，性質上雖均屬傳聞
    證據，然其等警詢、偵訊筆錄之內容，業經本院審理時予以
    提示並告以要旨，且各經檢察官、辯護人及被告表示意見，
    當事人或辯護人已知上述筆錄乃傳聞證據，且均未於言詞辯
    論終結前對該等筆錄內容異議，依前揭規定，擬制同意作為
    證據，本院審酌上開筆錄作成時，並無不當取供之情形，認
    為以之作為本案之證據亦屬適當，是證人甲○○、林貴美之
    警詢、偵查中陳述、證人楊征光警詢之陳述，自均具有證據
    能力。
二、訊據被告丙○○對於上開犯罪事實均坦承不諱，且查：
  (一)就犯罪事實欄一、以不正方法由自動付款設備取得他人之物
    之犯罪事實，並經證人即被害人甲○○於警詢及偵查中均證
    述：伊於九十六年五月二日，臨時需要用錢，但因公事忙碌
    無法外出提款，乃將伊所有台新銀行大里分行帳號000-00-0
    00000-0-00號帳戶之金融卡交給被告，請被告代為外出領款
    ，嗣後被告交付二萬元給伊，而伊於同年月十四日凌晨五時
    二十分許，在統圓公司遭人強盜財物後，即於同日上午七時
    許，親自前往台新銀行大里分行辦理存摺補登時，始發現被
    告於九十六年五月二日盜領伊之存款四萬四千元，其中二萬
    四千元係以轉帳方式匯出，另二萬元係提領現金等語甚詳（
    見臺灣臺中地方法院檢察署九十六年度偵字第一三五○六號
    偵查卷宗【以下簡稱「偵卷」】第二二、二三、八六頁），
    且有被害人甲○○上開台新銀行大里分行帳戶之存摺封面及
    內頁影本、本院電話記錄表、台新銀行九十六年七月九日台
    新作文字第九六○九一九○號函及所附臺幣存款歷史交易明
    細查詢各一份附卷可稽（見偵卷第六三、六四頁、本院卷第
    五一、五二頁），足認被告之自白與事實相符，堪已採信。
  (二)就犯罪事實欄二、加重強盜及以不正方法由自動付款設備取
    得他人之物之犯罪事實，另有證人甲○○於警詢、偵查及本
    院審理時證稱：伊於九十六年五月十四日凌晨五時二十分許
    ，駕駛車輛進入統圓公司內，準備開啟廠房內之鍋爐，當伊
    將車輛停放在停車場後，先以遙控器開啟公司廠房之鐵捲門
    ，待鐵捲門開啟約一百公分後，伊即進入廠房內，忽然有一
    名男子以毛線頭套矇面，持鐵棍敲打伊頭部四下，因伊平日
    均將其皮夾放置在上依左口袋，在伊被毆打倒地後，皮夾好
    像有掉出來，因為當時流血很多，已經無法拉住該男子，該
    男子即由統圓公司大門快步跑向馬路逃逸，嗣伊於同日上午
    七時許，先以電話向台新銀行大里分行辦理金融卡止付，再
    於同日上午九時許，親至台新銀行大里分行辦理存摺補登，
    發現其設於該銀行之帳戶，遭人盜領五筆款項，每筆款項各
    為二萬元，經警方調取自動櫃員機監視器畫面，該提款之男
    子應係統圓公司離職員工即被告等語（見偵卷第一九、二○
    、二三、二四、八七、八八頁、本院卷第七二至七五頁）；
    證人即在萬寶保齡球館擔任清潔工之林貴美於警詢、偵查中
    均證述：伊於九十六年五月二時日，在萬寶保齡球館作垃圾
    分類時，在香煙盒內發現有證人甲○○之國民身分證、IC健
    保卡、汽機車駕照、台新銀行金融卡掉落，就將上開物品交
    給公司處理等語（見偵卷第二八、二九）；證人即曾與被告
    有同事關係之楊征光於警詢時證稱：伊最後一次遇見被告，
    是於九十六年五月十四日凌晨，在臺中縣大里市○○路萬寶
    保齡球館網咖店內，當時被告說睡不著，自外面看見伊之機
    車，就進來與伊打聲招呼，被告隨即就離去，前後不到一分
    鐘等語（見本院卷第三二、三三頁），均與被告之自白相符
    合；復有財團法人仁愛綜合醫院診斷證明書、被告丟棄鐵管
    地點之現場圖、被告丟棄證人甲○○證件地點之現場圖各一
    份、被告於九十六年五月十四日提領現金之自動櫃員機監視
    錄影器翻拍照片四紙、諾曼地軍品屋、被告丟棄鐵管處、萬
    寶保齡球館暨被告丟棄證人甲○○證件等物之廁所、國光花
    市大門旁被告提領現金之自動櫃員機、巧虎遊藝場、被告丟
    棄作案所著衣物等物之垃圾車等處之照片共計十七張、證人
    甲○○上開台新銀行大里分行帳戶之存摺及內頁影本、證人
    甲○○領回遭強盜部分物品後所出具之贓物認領保管單、台
    新銀行九十六年七月九日台新作文字第九六○九一九○號函
    及所附臺幣存款歷史交易明細查詢、本院電話記錄表各一份
    、統圓公司照片十七張在卷可參（見偵卷第三四、四五至四
    九、五二至六○、六三、六四、六八頁、本院卷第四一至四
    七、五○、五一、五三頁），又有扣案之鐵管一支可資佐證
    。又被告於本院移審訊問時供稱：伊拿取證人甲○○皮包時
    ，證人甲○○並未站起來阻止伊，當時證人甲○○應該仍有
    意識，但無法站起身等語（見本院卷第一一頁）；而證人甲
    ○○亦於偵查中證述：伊頭部被毆打後，眼前一片黑暗，無
    法抵抗，被告要離開時，伊因為流很多血，所以已經無法拉
    住被告等語（見偵卷第八七、八八頁），足證證人甲○○在
    卒不及防之情形下，遭被告持鐵管連續毆擊頭部四下後，頭
    部流血，當場倒地，無法起身，應已達於至不能抗拒之狀態
    甚明。而在此情形下，被告見證人甲○○之皮夾掉落在地，
    猶基於不法所有之意圖，取走該皮夾，顯係利用其以強暴方
    式所造成證人甲○○無法反抗之狀態，而取走證人甲○○之
    財物，應已該當於刑法強盜罪之構成要件，灼然至明。
  (三)綜上所述，被告以不正方法由自動付款設備取得他人之物及
    加重強盜之犯行，均事證明確，堪以認定，應予依法論科。
三、按刑法上強盜罪與竊盜罪間，僅係取得財物之手段不同，而
    於圖為不法所有、以非法方法取得他人財物一點，兩者並無
    差異。倘原以竊盜之犯意著手行竊，因被事主發覺，而當場
    施以強暴、脅迫，已至使不能抗拒，嗣後復接續強取他人之
    物，顯可認其圖為不法所有及取得他人財物之犯意，仍相一
    貫，雖於中途變更竊盜手段為強盜，僅於犯意昇高而已，其
    本質上已純屬強盜行為，應逕論以強盜罪。不能以其前段之
    行為，論以竊盜，後段之行為，論以強盜，而分論併罰（最
    高法院八十七年度臺上字第四○○八號判決意旨參照）。又
　  按刑法第三百二十一條第一項第三款所規定之攜帶兇器竊盜
    罪，係以行為人攜帶兇器竊盜為其加重條件，此所謂兇器，
    其種類並無限制，凡客觀上足對人之生命、身體、安全構成
    威脅，具有危險性之兇器均屬之，且祇須行竊時攜帶此種具
    有危險性之兇器為已足，並不以攜帶之初有行兇之意圖為必
    要，最高法院著有七十九年臺上字第五二五三號判例足資參
    照。又攜帶兇器竊盜罪，祇須行竊時，攜帶具有危險性之兇
    器為已足，行為人持以行竊之兇器，雖為行竊現長之被害人
    所有，並非被告所攜往，然行為人既於行竊之際攜之為工具
    ，在客觀上已足對他人之生命身體構成威脅，具有危險性，
    自應成立刑法第三百二十一條第一項第三款之攜帶兇器竊盜
    罪（臺灣高等法院暨所屬法院八十八年法律座談會刑事類提
    案第十二號）。本件被告於強盜之際，在現場隨手拿取扣案
    之鐵管一支，而該鐵管，為金屬材質，質地堅硬，客觀上足
    以對於人之生命、身體構成威脅，而具有危險性，顯屬兇器
    ，揆諸上開說明，應合於刑法第三百二十一條第一項第三款
    攜帶兇器之加重要件。是核被告所為，就犯罪事實一、及二
    、以被害人甲○○之金融卡將其存款匯出或提領存款之部分
    ，均係犯刑法第三百三十九條之二以不正方法由自動付款設
    備取得他人之物罪；就犯罪事實欄二、之部分，被告從統圓
    公司廠房牆壁上方與屋頂間之空隙，踰越牆垣進入統圓公司
    之廠房內，持扣案之鐵管強盜被害人甲○○之皮夾及其內物
    品之行為，係犯強盜罪而有刑法第三百二十一條第一項第二
    、三款之情形，應論以同法第三百三十條第一項攜帶兇器踰
    越牆垣強盜罪。公訴意旨漏未審酌被告有踰越牆垣之加重情
    狀，尚有未洽，惟此僅為加重條件之增加，乃屬單純一罪，
    毋庸變更起訴法條，附此敘明。被告原意圖行竊，經證人甲
    ○○發覺後，始變易其竊盜之犯意，而為強盜之犯行，目的
    均在獲取他人財物，則前之竊盜行為業已吸收於嗣後較重之
    強盜犯行中，不另論罪。被告持被害人甲○○之金融卡，於
    犯罪事實欄一、所載時地，匯款及提領現金各一次；於犯罪
    事實欄二、所載時地，提款五次之行為，各係利用同一機會
    ，在同一時段就同一犯罪構成要件事實，本於單一犯意接續
    進行侵害同一法益，以實現同一犯罪構成要件之單一行為，
    各行為之獨立性極為薄弱，依一般社會健全觀念，在時間差
    距上，難以強行分開，自應視為數個舉動之接續施行，均為
    接續犯，應分別論以包括一罪。被告所犯加重強盜罪、二次
    以不正方法由自動付款設備取得他人之物罪間，均犯意各別
    ，行為互殊，均應分論併罰。爰審酌被告正值壯盛之年，不
    思自食其力，竟以不正方法利用自動付款設備取得他人之存
    款，嗣更強盜他人財物花用，其犯罪動機實屬可議，且侵害
    證人甲○○身體及財產之安全，除使證人甲○○之身體受有
    如犯罪事實欄二、所載之傷勢外，其精神上之恐懼，亦不言
    可喻，惟念其犯罪後業與證人甲○○達成和解，並賠償損害
    （見本院卷第八六頁之和解書），且坦承犯行，顯有認錯悔
    過之意，態度尚稱良好等一切情狀，分別量處如主文所示之
    刑。未扣案之毛線頭套、口罩、便帽，雖均為被告所有，且
    分係供其犯本件加重強盜罪、以不正方法利用自動付款設備
    取得他人之物罪所使用之物，然既經被告丟棄，並無積極證
    據證明尚且存在，又非違禁物，為免將來執行困難，爰均不
    予以宣告沒收。另扣案之鐵管一支，雖係供被告犯本件加重
    強盜罪所用之物，然該物屬統圓公司所有，復經證人甲○○
    於警詢時證述明確（見偵卷第二七頁），亦不予宣告沒收，
    附此敘明。
據上論斷，應依刑事訴訟法第二百九十九條第一項前段，刑法第
三百三十條第一項、第三百三十九條之二第一項、第五十一條第
五款，判決如主文。
本案經檢察官乙○○到庭執行職務。
中　　華　　民　　國　　96　　年　　 8　　月　　28　　日
                  刑事第三庭　審判長法  官  唐光義
                                    法　官  朱光國
                                    法　官  郭妙俐
上正本證明與原本無異。
如不服本判決，應於送達後十日內向本院提出上訴狀（須附繕
本），上訴於臺灣高等法院臺中分院。
                                    書記官  王美珍
中　　華　　民　　國　　96　　年　　 8　　月　　28　　日
附錄論罪科刑法條
刑法第三百三十條
犯強盜罪而有第三百二十一條第一項各款情形之一者，處七年以
上有期徒刑。
前項之未遂犯罰之。
刑法第三百二十一條
犯竊盜罪而有左列情形之一者，處六月以上、五年以下有期徒刑
：
一  於夜間侵入住宅或有人居住之建築物、船艦或隱匿其內而犯
    之者。
二  毀越門扇、牆垣或其他安全設備而犯之者。
三  攜帶兇器而犯之者。
四  結夥三人以上而犯之者。
五  乘火災、水災或其他災害之際而犯之者。
六  在車站或埠頭而犯之者。
前項之未遂犯罰之。
第三百三十九條之二
意圖為自己或第三人不法之所有，以不正方法由自動付款設備取
得他人之物者，處三年以下有期徒刑、拘役或一萬元以下罰金。
以前項方法得財產上不法之利益或使第三人得之者，亦同。
